臺灣高等法院高雄分院刑事裁定
111年度毒抗字第371號
抗  告  人  
即  被  告  林淑君



上列抗告人因聲請觀察勒戒案件，不服臺灣橋頭地方法院中華民
國111年10月31日裁定(111年度毒聲更一字第3號)，提起抗告，
本院裁定如下：
    主  文
抗告駁回。
    理  由
一、原裁定意旨略以:被告林淑君基於施用第一級毒品海洛因之
    犯意，先後為下述施用第一級毒品海洛因犯行：
（一）於民國107年8月18、19日某時許，在其位於高雄市○○區○○
      ○路000巷00號居所，以將海洛因置入針筒摻水稀釋注射之
      方式，施用第一級毒品海洛因1次(以下簡稱第1次犯行)。
（二）於109年2月6日上午10時13分為臺灣橋頭地方檢察署(以下
      簡稱橋檢)觀護人室人員採尿時起回溯72小時內某時許，
      在不詳處所，以不詳方式施用第一級毒品海洛因1次（下
      稱第2次犯行）。
（三）於109年3月19日上午10時為同署觀護人室人員採尿時起回
      溯72小時內某時許，在不詳處所，以不詳方式施用第一級
      毒品海洛因1次（下稱第3次犯行）。上開三次犯行，均經
      採尿送驗而查獲。爰依毒品危害防制條例第20條第1項、
      第3項規定，裁定將被告送勒戒處所觀察、勒戒等語。
二、抗告意旨略以：抗告人即被告林淑君（下稱被告）並未施用
    海洛因，惟因被告經常咳嗽，乃至診所就診服用甘草藥水止
    咳，有醫生開的感冒藥水證明，可能因此導致尿液檢出含可
    待因、嗎啡陽性反應。爰依法提起抗告，請求撤銷原裁定云
    云。
三、按109年7月15日增訂施行之毒品危害防制條例第35條之1第1
     款及第2款前段規定，施行前犯第10條之罪之案件，於修正
    施行後，偵查中，由檢察官依修正後規定處理；審判中，由
    法院依修正後規定處理。是犯第10條之罪者，不論係修正前
    後，均應依新法規定處理。又犯毒品危害防制條例第10條之
    罪者，檢察官應聲請法院裁定，令被告入勒戒處所觀察、勒
    戒，其期間不得逾2月；依前項規定為觀察、勒戒或強制戒
    治執行完畢釋放後，3年後再犯第10條之罪者，適用前2項之
    規定，毒品危害防制條例第20條第1項、第3項分別定有明文
    。次按，毒品危害防制條例第24條修正施行後所定之多元附
    條件緩起訴處分，並不限於「附命緩起訴」，且撤銷緩起訴
    處分後，亦應由檢察官依法繼續偵查或起訴，與修正前所定
    之「依法追訴」不同，則緩起訴處分之效力與曾受「觀察、
    勒戒或強制戒治」之處遇已無法等同視之；則被告縱為屢犯
    施用毒品罪之成癮慣犯，其間復曾因施用毒品罪，經起訴、
    判刑或執行，只要本次再犯施用毒品罪距其最近1次觀察、
    勒戒或強制戒治執行完畢釋放後，已逾3年者，既仍有修正
    後毒品條例第20條第3項規定之適用，依舉重明輕之法理，
    倘僅經檢察官為「附命緩起訴」而非起訴、判刑，不論有無
    完成戒癮治療，其再犯更有適用同條例第20條第3項規定，
    施以「觀察、勒戒或強制戒治」之必要（最高法院110年度
    台上字第2096號判決意旨參照）。換言之，被告縱曾經檢察
    官為「附命緩起訴」，不論有無完成戒癮治療，均不能認係
    屬於或類同於觀察、勒戒或強制戒治「已執行完畢」之情形
    。
四、抗告駁回之理由：
（一）被告第1次犯行為警採集之尿液，經台灣檢驗科技股份有
      限公司檢驗結果呈嗎啡陽性反應，有該公司107年9月4日
      濫用藥物檢驗報告暨高雄市政府警察局岡山分局赤崁派出
      所偵辦毒品案件嫌疑犯尿液採證取號代碼對照表（代碼：
      岡107A447號)在卷可稽；被告第2、3次犯行採集之尿液，
      經同一檢驗公司先以酵素免疫分析法為初步檢驗、再以氣
      相層析質譜儀法確認檢驗結果，均呈嗎啡陽性反應，檢出
      濃度各為737ng/mL、331ng/mL等情，各有台灣檢驗科技股
      份有限公司(109年2月18日、3月31日)濫用藥物檢驗報告
      及橋檢施用毒品犯尿液檢體監管紀錄表（尿液檢體編號：
      000000000號、000000000號）在卷可稽。被告就3次犯行
      所採尿液，均有毒品反應之辯解稱係均為施用感冒糖漿所
      致云云，然查:
1.被告於107年8月間之第1次犯行被查獲時，即以施用感冒糖漿
  為辯，且於107年11月12日至橋檢開庭時，將其所稱施用之晟
  德藥廠感冒糖漿供檢方查檢，嗣再偕同其所稱提供感冒糖漿之
  顏翊文到庭證述其所辯非虛，更於108年1月24日偵查庭供稱，
  其有問過藥劑師而知道喝這種止咳藥水會有毒品施用反應等語
  （偵一影印卷第72至73頁），惟其於檢察官偵查中辯詞前後矛
  盾不符外（先稱第1瓶是伊先生的姑姑去海總醫院看診拿的藥
  ，由伊先生拿給其喝，第2瓶是伊先生在鄉下藥局買給伊喝，
  並提出藥瓶為證；嗣改稱第2瓶是伊先生的朋友顏翊文給的，
  並稱藥水喝完，不確定是否已將空瓶丟棄；復又改稱2瓶都是
  伊先生向朋友顏翊文取得，伊先生姑姑的藥水與本案無關等語
  〈偵一影卷第29至30頁、39至42頁、72至73頁、81頁〉），嗣經
  檢察官以其所提之客觀物證(即被告提出之甘草止咳藥水上載
  批號出廠流通時間為107年8月1日），顯晚於顏翊文於105年間
  看診取得之日期〈偵一影卷第63至65、43頁〉，證明被告辯稱係
  施用感冒糖漿為不實後，被告仍否認犯罪，惟檢察官念其已自
  行自107年6月起在國軍高雄總醫院左營分院參加該院之美沙酮
  戒除毒癮替代療法，而同意以緩起訴處分，促其自新（詳橋檢
  檢察官107年度毒偵字第2378號緩起訴處分書三、所示），則
  原審認被告有上述第1次施用第一級毒品海洛因犯行，並無違
  誤。
2.又依法務部法醫研究所毒物化學組與台北醫學大學劉秀娟等人
  於「服用複方甘草合劑於尿液中嗎啡及可待因含量分析」一文
  研究指出，當尿液中嗎啡濃度大於300ng/mL時，其嗎啡/可待
  因比值大於3時可能為複方甘草合劑錠劑或海洛因使用者，即
  服用含可待因成分之感冒糖漿，其驗尿結果必有嗎啡及可待因
  成分，然被告第2、3次尿液檢驗結果，依台灣檢驗科技股份有
  限公司(109年2月18日、3月31日)濫用藥物檢驗報告所載，其
  尿液僅呈嗎啡陽性反應（檢出濃度各為737ng/mL、331ng/mL）
  ，未檢出可待因成分，有各該濫用藥物檢驗報告可證（見緩護
  命影卷第151、165頁），堪認被告第2、3次犯行尿液只有呈現
  嗎啡陽性反應即係施用海洛因之故。
3.綜上，被告上開所辯，顯不足採信，是其於各該採尿時起回溯
  72小時內確有施用第一級毒品海洛因犯行，均堪認定。
（二）被告最近一次因施用毒品經觀察、勒戒或強制戒治執行完
      畢之情形，係於91年間，經法院裁定送觀察、勒戒後，認
      有繼續施用毒品之傾向，遂令入戒治處所施以強制戒治，
      於92年4月2日停止戒治並付保護管束，於92年6月23日保
      護管束期滿未經撤銷視為強制戒治執行完畢(另經法院判
      決有罪且執行徒刑完畢)等情，有卷附臺灣高等法院被告
      前案紀錄表可查，是被告第1至3次犯行均係於上開強制戒
      治執行完畢釋放3年後所為，依首揭說明，不因其間被告
      是否另犯施用毒品犯行經檢察官為「附命緩起訴」且不論
      有無完成戒癮治療，或經起訴、判刑或執行而受影響，依
      法應再次令入勒戒處所施以觀察、勒戒。
五、綜上所述，原裁定依毒品危害防制條例第20條第1 項規定，
    裁定被告應送勒戒處所觀察、勒戒，經核其認事用法，並無
    不合。抗告意旨猶執前詞指摘原裁定不當，為無理由，應予
    駁回。
據上論結，應依刑事訴訟法第412條，裁定如主文。
中　　華　　民　　國　　111 　年　　12　　月　　9 　　日
                  刑事第七庭    審判長法  官　李璧君
                                      法  官　鍾佩真
                                      法  官　石家禎
以上正本證明與原本無異。
不得再抗告。
中　　華　　民　　國　　111 　年　　12　　月　　9 　　日
                                      書記官　楊馥華